【裁判字號】    95,易,914
【裁判日期】    950831
【裁判案由】    傷害
【裁判全文】
臺灣板橋地方法院刑事判決               95年度易字第914號
公  訴  人  臺灣板橋地方法院檢察署檢察官
被      告  乙○○
上列被告因傷害案件，經檢察官提起公訴（九十五年度偵字第六
六四六號），被告於本院準備程序中就被訴之事實為有罪之陳述
，經本院合議庭裁定由受命法官獨任進行簡式審判程序審理，判
決如下：
    主  文
乙○○共同傷害人之身體，累犯，處有期徒刑壹年。
    事  實
一、乙○○前因重利、恐嚇、妨害自由等案件，經臺灣高等法院
    以九十二年度上訴字第一五○二號判決各判處有期徒刑三月
    ，應執行有期徒刑七月，於民國九十二年十一月二十日判決
    確定，並於同年十二月三十日易科罰金執行完畢。詎不知悔
    改，於九十四年三月十一日凌晨一時許，在臺北縣板橋市○
    ○○路八十二號「7-11便利商店」內，與甲○○對看不順眼
    ，乙○○對甲○○說「看三小」（臺語），甲○○稱「看要
    怎樣沒關係」，乙○○又用手捶商品展示架叫甲○○「好膽
    ，賣走」（臺語），並稱要找人來，甲○○則回了一句「有
    那麼嚴重嗎？要叫人來」等語，乙○○因而心生不滿，於離
    開便利商店約三分鐘後，即夥同五名姓名年籍不詳之成年男
    子共六人，共同基於傷害人之身體之犯意聯絡，由乙○○與
    其中三名姓名年籍不詳之成年男子共四人，分持木棒進入上
    開便利商店毆打甲○○之頭部及身體數下，甲○○旋跑出便
    利商店外，店外另有二名姓名年籍不詳之成年男子則加入乙
    ○○等四人接續追打甲○○之頭部及身體數下，致甲○○不
    支倒在臺北縣板橋市○○路一號前，而受有(一)頭部外傷合併
    巨大頭皮撕裂傷三公分、四公分、一公分、七公分、八公分
    、五公分，(二)左手臂挫傷八公分乘以四公分，(三)左前臂挫傷
    九公分乘以四公分，(四)右側胸部瘀血六公分乘以二公分，(五)
    右膝瘀血二公分乘以三公分、二公分乘以二公分，(六)右小腿
    瘀血二公分乘以一公分，(七)左膝瘀血三公分乘以二公分，(八)
    左足挫傷十公分乘以三公分，(九)雙手掌腫，(十)左側遠端鎖骨
    及第四掌骨幹線性骨折等傷害，經送往亞東紀念醫院急救縫
    合傷口，並於當日住院治療，迨同年月十四日出院，再於同
    年月十五日至臺北市利萬芳醫院住院治療，迄同年月十八日
    始出院。
二、案經甲○○訴由臺北縣政府警察局海山分局報告臺灣板橋地
    方法院檢察署檢察官偵查起訴，經乙○○於本院準備程序中
    就被訴之事實為有罪之陳述，本院合議庭裁定由受命法官獨
    任進行簡式審判程序審理。
    理  由
壹、程序方面
    刑事訴訟法第二百七十三條之一第一項規定除被告所犯為死
    刑、無期徒刑、最輕本刑為三年以上有期徒刑之罪、或高等
    法院管轄第一審案件者外，於審判期日前之程序進行中，被
    告先就被訴事實為有罪之陳述時，審判長得告知被告簡式審
    判程序之旨，並聽取當事人、代理人、辯護人及輔佐人之意
    見後，裁定進行簡式審判程序。查本案被告乙○○被訴傷害
    案件，非前開不得進行簡式審判程序之案件，經被告於本院
    審理時就被訴之事實為有罪之陳述，且經本院告知被告簡式
    審判程序之旨，聽取被告及檢察官之意見後，爰依刑事訴訟
    法第二百七十三條之一第一項規定裁定改依簡式審判程序審
    判之，先予敘明。
貳、實體方面
一、犯罪事實之認定：
  (一)上揭事實，業據被告乙○○於警詢、偵查、本院準備程序及
    審理時均坦承不諱，復經告訴人甲○○於警詢、偵查及本院
    審理時指訴綦詳（見偵查卷第四頁以下、第二十八頁以下）
    ，並有告訴人之亞東紀念醫院九十四年三月十四日診斷證明
    書、臺北市立萬芳醫院九十四年五月二十六日診斷證明書各
    一紙及監視錄影畫面翻拍照片十五幀在卷可憑（見偵查卷第
    十三頁以下、第三十頁以下）。
  (二)按殺人未遂與傷害罪之區別，即在下手加害之時，有無殺意
    為斷，即被告在主觀上有無奪取被害人性命之預見與欲望。
    至於被害人受傷之部位、傷痕之多寡、被告所持之兇器、犯
    罪之動機等，均為法院參考之重要資料，但並非唯一絕對之
    標準（最高法院二十年非字第一○四號、四十四年臺上字第
    三七三號、五十一年臺上字第一二九一號判例意旨參照）。
    查本件被告與告訴人素不相識，偶然於便利商店購物而對看
    不順眼，相互以言語挑釁，被告即夥同五名姓名年籍不詳之
    成年男子共六人，分持木棒毆打告訴人之頭部及身體，致告
    訴人受有如事實欄所示之傷害，俱如前述，足見被告與告訴
    人之間僅因細故而生口角，彼此間並無深仇大恨及利害關係
    ；且被告及另五名姓名年籍不詳之成年男子見告訴人倒地後
    即罷手，並未趁機進一步毆打告訴人，否則告訴人所受之傷
    勢當不僅如此。由上各情綜合以觀，難認被告有欲致告訴人
    於死之殺人動機及犯罪決意。則被告因與告訴人對看不順眼
    ，而與告訴人發生口角，即遽而夥同另五名姓名年籍不詳之
    成年男子持木棍毆打告訴人，其行為顯然失當，但究不致於
    驟然萌生殺人之故意。從而，綜合被告行為時各項情狀，堪
    認被告雖有傷害告訴人之行為，惟應無殺死告訴人之主觀犯
    意，是被告係基於傷害人身體之犯意而毆打告訴人，堪以認
    定。
  (三)綜上所述，由上開補強證據足資擔保被告於警詢、偵查、本
    院準備程序及審理中所為前開任意性自白具有相當程度之真
    實性，而得使本院確信被告前述自白與事實相符，足證被告
    確有上揭傷害犯行。本件事證明確，被告上揭犯行堪以認定
    ，應依法論科。
二、論罪科刑之法律適用：
  (一)按被告行為後，刑法及其施行法於九十五年七月一日修正施
    行，另罰金罰鍰提高標準條例第二條之規定配合刑法修正同
    時刪除。依修正後刑法第二條第一項之規定：「行為後法律
    有變更者，適用行為時之法律。但行為後之法律有利於行為
    人者，適用最有利於行為人之法律。」。上開刑法、刑法施
    行法等相關法律之修正雖非個別刑罰處罰規定或構成要件之
    變更，然已影響行為人刑罰之法律效果，應屬刑法第二條第
    一項所定之法律變更（最高法院八十三年度台非字第一九九
    號判決意旨參照）。是本件自應就被告適用修正前後相關規
    定法律效果綜合比較後，依上開規定適用法律，並應依比較
    後之結果一體適用，不得就新舊法個別項目割裂適用（最高
    法院九十五年第八次刑事庭會議決議意旨參照）。茲比較說
    明如下：
  1.本件被告依行為時法論罪科刑之情形：
    查被告夥同五名姓名年籍不詳之成年男子，分持木棒毆打告
    訴人之頭部及身體致傷，核其所為，係犯刑法第二百七十七
    條第一項之傷害罪。被告及前述姓名年籍不詳之成年男子於
    便利商店內外先後毆打告訴人之行為，係基於同一傷害犯意
    下之接續行為，僅侵害一法益，只論以一罪。被告與另五名
    姓名年籍不詳之成年男子有犯意聯絡與行為分擔，均為共同
    正犯。又被告有如事實欄所示之犯罪科刑及有期徒刑執行完
    畢之事實，此有臺灣高等法院被告前案紀錄表在卷可參，其
    受有期徒刑之執行完畢，五年以內再犯有期徒刑以上之罪，
    為累犯，應依修正前刑法第四十七條規定加重其刑。
  2.而依修正後之刑法及其施行法，及罰金罰鍰提高標準條例第
    二條規定配合刑法修正同時刪除等相關規定，被告所犯刑法
    第二百七十七條第一項論罪條文之構成要件與法定刑本身均
    未修正。罰金刑部分原依罰金罰鍰提高標準條例第一條前段
    之規定提高為十倍，其金額為銀圓一萬元（合新臺幣三萬元
    ），而修正後罰金罰鍰提高標準條例第一條前段停止適用，
    並增訂刑法施行法第一條之一規定「中華民國九十四年一月
    七日刑法修正施行後，刑法分則編所定罰金之貨幣單位為新
    臺幣。九十四年一月七日刑法修正時，刑法分則編未修正之
    條文定有罰金者，自九十四年一月七日刑法修正施行後，就
    其所定數額提高為三十倍。但七十二年六月二十六日至九十
    四年一月七日新增或修正之條文，就其所定數額提高為三倍
    。」，將上開罰金刑之貨幣單位改為新臺幣，並提高為三十
    倍或三倍，而刑法第二百七十七條並非七十二年六月二十六
    日至九十四年一月七日新增或修正之條文，是以此計算其罰
    金金額為新臺幣三萬元，則新舊法有關法定罰金刑之比較結
    果均相同，對被告並無有利或不利。然罰金刑之最低額因刑
    法第三十三條第五款之修正，由原先經罰金罰鍰提高標準條
    例提高後之銀圓一百元（合新臺幣三百元），再提高為新臺
    幣一千元，自以修正前之規定有利於行為人。
  3.修正前刑法第二十八條規定「二人以上共同實施犯罪之行為
    者，皆為正犯」，修正後刑法第二十八條則規定「二人以上
    共同實行犯罪之行為者，皆為正犯」，揆諸本條之修正理由
    係為釐清陰謀共同正犯、預備共同正犯是否合乎正犯之要件
    ，而本案被告與另五名姓名年籍不詳之成年男子之犯行既均
    屬實行犯罪行為之正犯，則適用修正前刑法第二十八條規定
    論擬，並無不利於被告。
  4.又修正前刑法第四十七條累犯之規定，於修法後限於故意犯
    始有其適用，惟本件被告傷害之行為本屬故意犯，其關於累
    犯之適用不受修法之影響。
  5.綜合上開比較新舊法之結果、最高法院刑事庭會議決議及依
    修正後刑法第二條第一項前段之規定，本件應一體適用修正
    前刑法之規定論罪科刑如前述；被告所犯刑法第二百七十七
    條第一項規定之罰金刑提高部分，並應適用罰金罰鍰提高標
    準條例第一條前段之規定，較有利於被告。
  (二)爰審酌被告有如事實欄所示之犯罪科刑及有期徒刑執行完畢
    之事實，素行非佳；其與告訴人素不相識，僅因對看不順眼
    發生口角，即夥同五名姓名年籍不詳之成年男子共六人，分
    持木棒毆打告訴人之頭部及身體，致告訴人受有如事實欄所
    示之嚴重傷害，手段兇暴，造成告訴人身心受創甚鉅，惡性
    非輕；且迄本案言詞辯論終結時止，猶未與告訴人達成和解
    ，賠償損害；兼衡其犯罪後坦承犯行之態度等一切情狀，量
    處如主文所示之刑，以示儆懲。
據上論斷，應依刑事訴訟法第二百七十三條之一第一項、第二百
九十九條第一項前段，刑法第二條第一項前段、修正前第二十八
條、第二百七十七條第一項、修正前第四十七條，罰金罰鍰提高
標準條例第一條前段，判決如主文。
本案經檢察官溫祖德到庭執行職務。
中  華  民  國   九十五   年    八    月    三十一    日
                  刑事第十庭  法  官  張筱琪
以上正本證明與原本無異
如不服本判決應於送達後十日內向本院提出上訴狀
                              書記官  廖舜宜
中  華  民  國   九十五   年    八    月    三十一    日
附錄本案論罪科刑法條全文：
刑法第二百七十七條
傷害人之身體或健康者，處三年以下有期徒刑、拘役或一千元以
下罰金。
犯前項之罪因而致人於死者，處無期徒刑或七年以上有期徒刑；
致重傷者，處三年以上十年以下有期徒刑。


司法院資訊處製作；財團法人民間司法改革基金會備份。
